臺灣高等法院刑事裁定
110年度聲字第4303號
聲明異議人  
即  受刑人  連奕泯




上列聲明異議人即受刑人因違反組織犯罪防制條例等案件，對於
臺灣宜蘭地方檢察署檢察官執行指揮命令（110年度執助字第319
號），聲明異議，本院裁定如下：
    主  文
聲明異議駁回。                                         
    理  由
一、聲明異議人即受刑人連奕泯（下稱受刑人）聲明異議意旨略
    以：
　㈠依憲法第16條規定，人民有請願、訴願及訴訟權，然刑事訴訟法第477條規定，依刑法第48條，應依刑法第51條第5款至第7款之規定，定應執行之刑者，由該案犯罪事實最後判決之法院，檢察官聲請該法院裁定之，又於刑法第69條，有二種主刑者，加減併加減，鑒照依據憲法內之平等原則、比例原則裁示定應執行刑之刑，然於按二裁判以上所宣告之數罪，均在裁判確定前所犯者，應依刑法第51條之規定，定其應執行之刑。刑法第53條定有明文，復按法律上屬於自由裁量事項，尚非概無法律性之拘束，在法律上有其外部界限及內部界限，前者法律之具體規定，使法院得以具體選擇為適當裁判，此為自由裁量之外部界限，後者法院為自由裁量之內部界限，又臺灣社會以實定法為主胥，以法律規範為本，從法律風險管理角度而言，預防管理當以法律為圭臬，培養法律風險，在危機管理應本法律規範評斷管控及減低風險責任，而復原管理則以法律為軸心，重新詳量法律風險威力，訂定防範策略，是以法典具備深度完整性思考，充分體察法律真義，厚植法律望實基礎，係於立法者，基於刑事政策之考量，避免數罪累計而處罰過嚴，罪責失衡，藉此將受刑人所犯數罪合併之刑度得以重新裁量，防止刑罰過苛，經定其應執行刑，因較於有利受刑人，以保障人權。然於適當之裁判為自由裁量之外部界限，依刑度之衡量為單一案件而言，於法為自由裁量，既刪除刑法第56條同一罪名之連續犯，但於數罪時，依內部界限，考量法律之目的，法律秩序理念，依立法意旨，想像競合與法規競合（法條競合）固同屬一行為，而該當於數個構成要件，此二者本質上及其所衍生之法律效果，仍有不同，前者，係因侵害數法益，為充分保護被害者之法益，避免評價不足，乃就其行為所該當之數個構成要件，分別加以評價而論以數罪，但因行為人只有單一行為較之者，數個犯罪行為之侵害為輕，揆諸「一行為不二罰」之原則，法律乃規定，從一重處斷為已足，為科刑或裁判上一罪，後者則因僅侵害一法益，為避免抵觸雙重評價禁止原則，只須適用最適切之構成要件，予以論罪科刑，即足以包括整個犯罪行為之不法內涵，故其他構成要件之罰責，均應排斥不用，實質上僅成立單一罪名，屬單純一罪，至於如何適用其中之適切之構成要件，依通說不外乎先判斷各構成要件間，究為「特別關係」、「補充關係」或「吸收關係」，再分別依「特別法優於普通法」，基本法優於補充法或吸收條款等原則，選擇其中最適切之規定予以適用，然於法律間之外部界限與內部界限之區分，自有法律獨立之空間，自由刑涉及層面廣泛，嚴重危害人身之自由，除手段必要性，限制妥當性特別之刑罰，然於因有競合之關係相扣與比例原則，屬憲法保障人民生命、自由等權益及於刑度之合併縮減比例，已復有前裁鑒之案例。受刑人特呈書狀予貴院，伏乞尊鈞本著至公至正，悲天憫人之心，給予合理公正裁定，以諸公法曹對法律之素養與多年為法治人員之經驗法則為基礎，肯定對上論，了然於胸。刑法對觸法者施予禁錮，圈限個人自由空間，並非以刑治人，而其宗旨亦是以導正、教誨觸法者為最初衷之目的。伏祈尊鈞給予受刑人悔悟向上機會，予以一個從新從輕最有利之裁定，以昭法信。受刑人必當珍惜，感念尊鈞大德。
  ㈡實施新法以來，各級法院中對其罪犯所判之例參照如下：①最
    高法院（應係誤載）98年度易字第6192號詐欺27件，判處30
    年7月，定應執行刑為4年；②最高法院101年度執丑字第3094
    號詐欺案判處10年10月，定應執行刑為1年2月。據諸上揭之
    情，受刑人所犯等罪遭判處之應執行之刑，實有過於苛重。
    　　
　㈢綜上所陳，懇請鈞院審酌裁量，令受刑人有自新之機會，念
    及受刑人家中尚有年長父母、太太及女兒，且太太目前懷孕
    5個月，父親罹患慢性病，所以沒辦法太操勞，母親之前得
    過乳癌二期，因此受刑人請兩老在家中休養，受刑人係家中
    唯一經濟支柱，且受刑人知道自己犯下的錯，在調解庭時與
    被害人和解，和解金也依照調解官規定時間匯入，並無拖延
    時間，家人盼望受刑人可以早日回家，盡子女之責，侍奉父
    母，照顧妻小，彌補先前過錯，請重新及從輕量刑。依刑事
    訴訟法第484條規定，受刑人不服刑事裁定及檢察官之執行
    指揮，得向諭知該裁判之法院，提出聲明異議，故本案裁判
    不符比例原則，受刑人具狀提出聲明異議等語。
二、按受刑人或其法定代理人或配偶以檢察官執行之指揮為不當
    者，得向諭知該裁判之法院聲明異議，刑事訴訟法第484條
    定有明文。所謂「檢察官執行之指揮不當」，係指就執行之
    指揮違法及執行方法不當等情形而言。判決、裁定確定後即
    生效力，檢察官如依確定判決、裁定內容指揮執行，自難指
    檢察官執行之指揮為違法或其執行方法不當（最高法院105
    年度台抗字第940號裁定意旨參照）。又刑事訴訟法第484條
    所規定聲明異議，係指檢察官根據確定判決時，關於刑之執
    行或執行方法，其執行之指揮有違法或不當情形，始得為之
    。易言之，凡對於確定判決認定事實之錯誤，法律設有再審
    救濟制度，對於確定判決適用法律之錯誤，法律設有非常上
    訴救濟制度，兩者均與刑之執行或執行方法有指揮違法或不
    當情形迥異，非屬聲明異議範圍，尚不得循刑事訴訟法第48
    4條聲明異議（最高法院97年度台抗字第356號裁定意旨參照
    ）；又判決確定後即生效力，檢察官如依確定判決內容為指
    揮執行，自難指檢察官執行之指揮為違法或其執行方法不當
    。而刑罰之執行，除法院之確定判決或定執行刑之確定裁定
    有違法情事，經非常上訴或再審程序，加以撤銷或變更者外
    ，檢察官應依指揮書附具之確定裁判書指揮刑罰之執行（最
    高法院105年度台抗字第178號裁定意旨參照）。
三、經查：
　㈠本件受刑人前因違反組織犯罪防制條例等案件，經臺灣臺北
    地方法院於民國108年1月17日以107年度訴字第335、440、7
    65號判決判處應執行之刑為有期徒刑2年2月，受刑人不服提
    起上訴，經本院於110年3月15日以108年度上訴字第882號判
    決上訴駁回，受刑人不服再提起上訴，經最高法院於110年7
    月7日以110年度台上字第3737號判決上訴駁回確定在案。嗣
    由臺灣宜蘭地方檢察署檢察官以110年度執助字第319號執行
    指揮書予以執行，受刑人依上開確定判決入監服刑等情，有
    上開刑事判決書及本院被告前案紀錄表在卷可稽（見本院卷
    第19至21、23至165頁）。受刑人上開案件業已確定，具有
    實質之確定力，非經非常上訴或其他適法程序予以撤銷或變
    更，不得再行爭執，檢察官依法據以執行，自難認檢察官執
    行之指揮為違法或其執行方法不當。
　㈡綜觀受刑人所提出之刑事聲明異議狀，雖於案號欄載有110年
    度執助字第319號，然其內容僅在爭執原確定判決所定之應
    執行刑量刑過苛，請求再予重新、從輕量刑，而非具體指摘
    本件執行檢察官有何積極執行指揮之違法，或其執行方法有
    何不當之處。倘受刑人對於法院所為之確定判決不服者，應
    依再審或非常上訴之程序加以救濟，非得以聲明異議方式為
    之。本件受刑人既非係以檢察官執行之指揮認有不當為由聲
    明異議，自與刑事訴訟法第484條聲明異議之要件不符，於
    程序上亦難謂適法。
　㈢綜上所述，受刑人以前詞循聲明異議程序請求救濟，指摘檢
    察官之執行指揮不當，於法均有未合，是本件聲明異議，應
    予駁回。
據上論斷，應依刑事訴訟法第486條，裁定如主文。 
中　　華　　民　　國　　110 　年　　11　　月　　17　　日
                  刑事第二十五庭審判長法　官  邱滋杉
                                      法　官  陳彥年
                                      法　官  黃翰義
以上正本證明與原本無異。
如不服本裁定，應於收受送達後五日內向本院提出抗告狀。
                                      書記官  邱鈺婷
中　　華　　民　　國　　110 　年　　11　　月　　22　　日